臺灣雲林地方法院刑事判決
110年度交訴字第49號
公  訴  人  臺灣雲林地方檢察署檢察官 
被      告  蔡文堂


上列被告因過失致死案件，經檢察官提起公訴（110年度調偵字
第152號），被告於準備程序就被訴事實為有罪之陳述，經本院
合議庭裁定由受命法官獨任行簡式審判程序，判決如下：
    主  文
丁○○犯過失致人於死罪，處有期徒刑陸月，如易科罰金，以新臺
幣壹仟元折算壹日。緩刑參年，並應依附件本院110年司交附民
移調字第108號調解筆錄所載內容按期履行賠償。
    事  實
一、丁○○於民國109年10月1日上午8時43分許，駕駛車牌號碼000
    -0000號自用小客貨車，沿雲林縣四湖鄉溪底村縣道160線由
    西往東方向行駛，行經與雲166線之交岔路口時，本應注意
    車輛行駛至交岔路口，右轉彎時，應距交岔路口30公尺前顯
    示方向燈或手勢，換入外側車道、右轉車道或慢車道，駛至
    路口後再行右轉，且轉彎車應讓直行車先行，而依當時天候
    晴、有日間自然光線、柏油路面乾燥無缺陷亦無障礙物、視距
    良好，客觀上並無不能注意之情事，竟疏未注意，未讓右側直
    行車先行，即貿然自快車道右轉，適林如瑟騎乘車牌號碼00
    0-000號普通重型機車，同向直行而來，因閃避不及，二車
    發生碰撞，林如瑟因而受有左胸及左肩變形之傷勢，終致創
    傷性休克不治死亡。丁○○於肇事後，在未被有偵查犯罪職權
    之公務員或機關發覺前，於警員前往現場處理時在場並當場
    承認為肇事人，自首而願受裁判。
二、案經林如瑟之子甲○○、乙○○訴由雲林縣警察局臺西分局報告
    臺灣嘉義地方檢察署檢察官相驗後呈請臺灣高等檢察署臺南
    檢察分署核轉臺灣雲林地方檢察署檢察官偵查起訴。
    理  由
一、程序方面：
    本案被告丁○○所犯之罪，非死刑、無期徒刑、最輕本刑為3
    年以上有期徒刑之罪，或高等法院管轄第一審之案件，被告
    於準備程序中，就前揭被訴事實為有罪之陳述，經告以簡式
    審判程序之旨，並聽取被告與公訴人之意見後，本院爰依刑
    事訴訟法第273條之1第1項規定，裁定本案行簡式審判程序
    。
二、認定犯罪事實所憑之證據及理由：
  ㈠上揭犯罪事實，業據被告於警詢、偵查及本院準備程序、審
    理時坦承不諱（相卷第15頁至第19頁、第82頁，偵8281號卷
    第27頁至第29頁，本院卷第58頁、第59頁、第145頁、第152
    頁、第155頁），核與證人即告訴人甲○○於警詢、偵訊、證
    人即告訴人乙○○於偵訊之證述相符（相卷第21頁至第24頁、
    第80頁至第84頁，偵8281號卷第27頁至第29頁），並有道路
    交通事故現場圖、道路交通事故調查報告表㈠、㈡、證號查詢
    汽車駕駛人資料、中國醫藥大學北港附設醫院診斷證明書、
    臺灣嘉義地方檢察署檢察官相驗筆錄、相驗屍體證明書、檢
    驗報告書、臺灣雲林地方檢察署檢察官勘驗筆錄、中國醫藥
    大學北港附設醫院司法相驗病歷摘要、相驗照片、雲林縣警
    察局勤務指揮中心受理110報案紀錄單各1份、車籍查詢資料
    2份、監視器畫面截圖8張、現場照片26張在卷可參（相卷第
    25頁至第29頁、第35頁至第38頁、第39頁至第51頁、第53頁
    、第55頁、第61頁、第69頁至第71頁、第78頁、第86頁、第
    92頁至第112頁、第116頁至第134頁，調偵152號卷第11頁至
    第14頁），足認被告前開任意性自白與事實相符，堪可採為
    認定事實之依據。
  ㈡按汽車行駛至交岔路口，其行進、轉彎，應依下列規定：四
    、右轉彎時，應距交岔路口30公尺前顯示方向燈或手勢，換
    入外側車道、右轉車道或慢車道，駛至路口後再行右轉。七
    、轉彎車應讓直行車先行。道路交通安全規則第102條第1項
    第4款前段、第7款分別定有明文。被告領有駕駛執照，此有
    證號查詢汽車駕駛人資料1份在卷可佐（相卷第71頁），其
    對於前揭規定應知悉甚詳，又本件車禍發生當時天候晴、有
    日間自然光線、柏油路面乾燥無缺陷亦無障礙物、視距良好，
    亦有上開道路交通事故調查報告表㈠在卷足考，並無不能注
    意之情事，被告駕駛自用小客貨車右轉時未確實在交岔口30
    公尺前換入慢車道，復未禮讓直行車即貿然自快車道右轉，
    因而肇致本事故，則被告對車禍之發生自有違反上開注意義
    務之過失甚明，經送請交通部公路總局嘉義區監理所嘉雲區
    車輛行車事故鑑定會鑑定結果亦認：被告駕駛自用小客貨車
    ，行經閃光黃燈號誌丁字路口，驟然右轉彎，未讓直行車先
    行，為肇事原因，被害人駕駛普通重型機車無肇事因素，此
    有交通部公路總局嘉義區監理所嘉雲區車輛行車事故鑑定會
    嘉雲區0000000案鑑定意見書1份（偵8281號卷第20頁至第22
    頁）在卷可稽。又被告之過失行為致被害人死亡，二者間具
    有相當因果關係，亦無疑義。
  ㈢從而，本件事證明確，被告上開犯行堪以認定，應依法論科
    。
三、論罪科刑：
  ㈠核被告所為，係犯刑法第276條之過失致人於死罪。又被告於
    本件車禍發生後，於前來處理之員警尚不知何人犯罪前，主
    動坦承其為肇事者，此有被告之雲林縣警察局臺西分局交通
    分隊道路交通事故肇事人自首情形紀錄表1份（相卷第33頁
    ）在卷可參，堪認符合自首之要件，爰依刑法第62條前段規
    定，減輕其刑。
  ㈡爰審酌被告駕車本應謹慎注意遵守交通規則，以保護其他用
    路人之生命、身體及財產之安全，竟於駕車時有上開疏失，
    肇生本件車禍，明顯輕忽其他用路人之生命身體安全，造成
    被害人生命權喪失之無可彌補損害，所為不可取，兼衡被告
    為肇事原因，被害人無肇事因素，惟被告犯後坦承犯行，並
    與被害人家屬達成調解協議，已支付部分賠償金，並審酌被
    告所陳之國中畢業智識程度、已婚，育有3名未成年子女，
    種田為業，有收成才有收入，與父母、妻兒同住之家庭經濟
    狀況等一切情狀，量處如主文所示之刑，並諭知易科罰金之
    折算標準。
  ㈢被告前因麻醉藥品案件，經臺灣士林地方法院以85年度訴字
    第846號判處有期徒刑5月確定，於86年4月23日易科罰金執
    行完畢，被告5年以內未曾因故意犯罪而受有期徒刑以上刑
    之宣告，此有臺灣高等法院被告前案紀錄表1份在卷可憑，
    其因一時失慮，致罹刑章，惟被告犯後坦承犯行，業與被害
    人家屬達成調解，且其目前尚須工作賺取所得扶養家人、履
    行賠償，本院信其經此偵、審程序及刑之宣告後，應能知所
    警惕，而無再犯之虞，因認所宣告之刑以暫不執行為適當，
    並參以上開調解筆錄所載履行期間，爰依刑法第74條第1項
    第2款之規定，併予宣告緩刑3年，以啟自新。並審酌被告與
    被害人家屬間之賠償方案，爰依刑法第74條第2項第3款規定
    ，併予宣告被告應依本院110年度司交附民移調字第108號調
    解筆錄所載內容按期履行賠償；且此部分乃緩刑宣告附帶之
    條件，依刑法第74條第4項規定，上開條件內容得為民事強
    制執行名義。倘被告未遵循本院諭知之上開緩刑期間所定負
    擔（即：按期履行賠償），且情節重大者，足認原宣告之緩
    刑難收其預期效果，而有執行刑罰之必要者，檢察官得依同
    法第75條之1第1項第4款之規定，聲請撤銷本件緩刑之宣告
    ，併此指明。
據上論斷，應依刑事訴訟法第273條之1第1項、第299條第1項前
段，刑法第276條、第62條前段、第41條第1項前段、第74條第1
項第2款、第2項第3款，刑法施行法第1條之1第1項，判決如主文
。
本案經檢察官丙○○提起公訴，檢察官林豐正、顏鸝靚到庭執行職
務。
中　　華　　民　　國　　111 　年　　2 　　月　　16　　日
                  刑事第五庭  法  官  張恂嘉
以上正本證明與原本無異。
如不服本判決應於收受判決後20日內向本院提出上訴書狀，並應
敘述具體理由；其未敘述上訴理由者，應於上訴期間屆滿後20 
日內向本院補提理由書（均須按他造當事人之人數附繕本）。「
切勿逕送上級法院」。
告訴人或被害人如對於本判決不服者，應具備理由請求檢察官上
訴，其上訴期間之計算係以檢察官收受判決正本之日期為準。
                              書記官  洪青霜
中　　華　　民　　國　　111 　年　　2 　　月　　16　　日
附錄本判決論罪科刑法條：
中華民國刑法第276條
因過失致人於死者，處五年以下有期徒刑、拘役或五十萬元以下
罰金。
附件：即本院110年度司交附民移調字第108號調解筆錄
丁○○願給付乙○○、林汝成、林吳愛玉、甲○○新臺幣（下同）貳佰肆拾萬元（不含強制汽車責任保險理賠金、不含車損），給付方式如下： ㈠丁○○於民國111年1月28日前給付壹佰捌拾萬元，餘款陸拾萬元自111年2月11日起至清償日止，每月1期，每期參萬元，於每月11日前，均匯入甲○○設於中國信託商業銀行永和分行之帳戶內。 ㈡上開調解金額如有1期不履行，則視為全部到期。